【裁判字號】    99,易,460
【裁判日期】    990809
【裁判案由】    詐欺
【裁判全文】
臺灣臺北地方法院刑事判決               99年度易字第460號
公  訴  人  臺灣臺北地方法院檢察署檢察官
被      告  乙○○
上列被告因詐欺案件，經檢察官聲請簡易判決處刑（99年度偵字
第2734號）及移送併辦（臺灣板橋地方法院檢察署99年度偵字第
4368號），本院認不宜以簡易判決處刑（99年度簡字第515 號）
，改以通常程序審理，嗣因被告自白犯罪，經改行簡式審判程序
，判決如下：
    主  文
乙○○幫助犯詐欺取財罪，處拘役肆拾日，如易科罰金，以新臺
幣壹仟元折算壹日。緩刑貳年。
    事  實
一、乙○○因於民國98年12月2 日，在報紙分類廣告欄位見到有
    「格調時尚會館、誠徵外勤司機」小廣告，經撥電話洽詢後
    ，一位真實姓名、年籍不詳，自稱「蔡先生」之成年男子稱
    該工作係接送小姐上、下班，公司並需使用求職者帳戶存入
    小姐每日應召所得，兼職從事該工作接送小姐可享有每日新
    臺幣（下同）2,000 元高薪云云，詎其貪圖上開高薪工作之
    機會，雖可預見交付自己之金融帳戶予他人使用，他人可能
    以該金融帳戶遂行財產上犯罪並逃避偵查機關偵查之目的，
    竟不顧他人所可能遭害之危險，以縱若有人持以犯罪亦無違
    反本意之不確定幫助詐欺犯意，於98年12月9 日下午6 時許
    ，在臺北縣板橋市○○路某便利商店內，將其所申辦之國泰
    世華商業銀行西松分行帳號000000000000號帳戶之提款卡及
    密碼（下稱系爭帳戶），交付予蔡先生所屬真實姓名年籍均
    不詳之詐騙集團成員使用。該詐騙集團成員即於98年12月10
    日下午某時許，打電話予甲○○，佯稱其網路購物設定有誤
    ，須至自動提款機前操作更正，否則將會不斷自動扣款云云
    ，甲○○因此陷於錯誤，匯款29,989元至系爭帳戶，旋遭提
    領一空，甲○○始覺有異，據而報警查獲上情。
二、案經臺北縣政府警察局土城分局報告臺灣臺北地方法院檢察
    署檢察官偵查並聲請簡易判決處刑，及臺北市政府警察局松
    山分局報請臺灣板橋地方法院檢察署檢察官偵查移送併辦。
    理  由
一、本案被告乙○○所犯係死刑、無期徒刑、最輕本刑為3 年以
    上有期徒刑以外之罪，其於準備程序中就被訴事實為有罪之
    陳述，經本院告知簡式審判程序之旨，並聽取公訴人及被告
    之意見後，依刑事訴訟法第273 條之1 第1 項之規定，裁定
    進行簡式審判程序。又本案卷內之物證、書證等證據，依同
    法第273 條之2 規定，不受第159 條第1 項關於傳聞法則規
    定之限制，依法均有證據能力，合先敘明。
二、訊據被告對上開犯罪事實均坦承不諱，又上開國泰世華銀行
    西松分行帳戶係由被告乙○○申辦，嗣被告為應徵搭載應召
    小姐上下班之「馬伕」特殊工作，而將該帳戶之提款卡、密
    碼均交付予「蔡先生」一節，有被告乙○○之國泰世華銀行
    西松分行帳戶之開戶申請書、印鑑卡、身分證、對帳單、交
    易明細查詢資料影本、0000000000號行動電話之通聯紀錄查
    詢資料表、報紙分類廣告版各1 份可證（見偵卷第22至28，
    本院卷第30至35、24頁）；另被害人甲○○於前揭時點，經
    詐騙集團以前開手法進行詐騙，致陷於錯誤，而於上開時間
    匯款至被告所申辦之上開銀行帳戶內之事實，亦經被害人甲
    ○○於警詢證述明確（見偵卷第7 、8 頁），且有中華郵政
    股份有限公司自動櫃員機交易明細表影本可資佐證（見偵卷
    第10頁）。另本案詐騙集團成員雖係對被告佯稱要提供工作
    機會予被告云云，惟被告係具一般智識程度之成年人，對於
    追求上開高薪職位而將個人提款卡、密碼交付他人之風險，
    自屬知悉，基於為求獲得該工作利益之期待，執意將提款卡
    交付他人運用，則其行為與販賣或出租帳戶者雖擔心有遭騙
    之可能，只因詐騙集團成員承諾將給予好處，仍冒險交付帳
    戶予他人之情形無異，又參以被告承認上開犯罪情節，是其
    主觀上有幫助詐欺之不確定故意至明。從而，足見被告之自
    白核與事實相符，得為認定其犯罪之證據，本案事證明確，
    被告上揭犯罪事實已經證明，應予依法論科。
三、論罪科刑部分：
  (一)按刑法上之幫助犯，係對於犯罪與正犯有共同之認識，而以
    幫助之意思，對於正犯資以助力，而未參與實施犯罪之行為
    者而言（最高法院75年度臺上字第1509號、84年度臺上字第
    5998號、88年度台上字第1270號判決參照），本案被告陳筆
    賢、蔡宏欣分別將自己所有之上開金融機構帳戶資料提供詐
    欺集團詐騙他人財物，顯係基於幫助他人詐欺之犯意，且所
    為提供金融機構帳戶資料予他人之行為，亦屬該罪構成要件
    以外之行為，是核被告乙○○所為，係犯刑法第30第1 項前
    段、第339 條第1 項之幫助詐欺取財罪。至檢察官移送併辦
    部分（即臺灣板橋地方法院檢察署99年度偵字第4368號），
    與經起訴請求論罪科刑部分，被告之行為及被害人均相同，
    係實質上同一案件，為起訴效力所及，本院應併予審理。又
    被告既未實際參與詐欺犯罪，其所犯情節較正犯輕微，爰依
    刑法第30條第2項 之規定，減輕其刑。爰審酌被告乙○○知
    現今詐騙案件盛行，僅為貪圖可於夜間擔任馬伕之高薪工作
    之利益，竟任意將自己所有之銀行帳戶之提款卡及密碼提供
    予詐欺集團成員騙取財物之用，雖被告尚未實際獲得利益，
    然其行為已使偵查機關追訴犯罪困難，被害人遭騙受有損害
    ，並間接助長詐騙犯罪歪風，誠屬可議，惟念及被告並無前
    科，素行良好，且於犯後坦承犯行，態度尚佳，並考量被告
    犯罪之動機、目的、手段，及被害人所受損害程度等情，量
    處被告如主文所示之刑，並諭知如主文所示之易科罰金之折
    算標準，以資懲警。
  (二)另查被告未曾因故意犯罪受有期徒刑以上刑之宣告，有臺灣
    高等法院被告前案紀錄表各1 份附卷足憑，又審酌被告係受
    詐騙集團成員以高薪職位引誘，一時失慮致為本案犯行，且
    被告已賠償被害人甲○○損失等情，足認被告深有悔意，經
    此偵、審及判罪科刑之宣告教訓，應知所警惕，信無再犯之
    虞，又考量被告現在因帳戶被凍結，暫時以打工兼職維持生
    計等情（經被告供承明確，見本院卷第53頁），認如執行上
    開刑罰恐有影響被告繼續工作而使其難以自新更生之虞，是
    本院認被告所受之宣告刑，以暫不執行為當，爰併予宣告緩
    刑2 年，以啟自新。
據上論斷，應依刑事訴訟法第452 條、第299 條第1 項前段、第
273 條之1 第1 項、第284 條之1 ，刑法第30條第1 項前段、第
2 項、第339 條第1 項、第41條第1 項前段、第74條第1 項第1
款，刑法施行法第1 條之1 ，判決如主文。
本案經檢察官郭昭吟到庭執行職務
中    華    民    國    99    年    8     月     9    日
                  刑事第十八庭  法  官  陳思帆
上正本證明與原本無異。
如不服本判決應於收受送達後10日內向本院提出上訴書狀，並應
敘述具體理由；其未敘述上訴理由者，應於上訴期間屆滿後20日
內向本院補提理由書（均須按他造當事人之人數附繕本）「切勿
逕送上級法院」。告訴人或被害人如對於本判決不服者，應具備
理由請求檢察官上訴，其上訴期間之計算係以檢察官收受判決正
本之日期為準。
                                書記官  林素霜
中    華    民    國    99    年    8     月    10    日
附錄論罪科刑法條：
中華民國刑法第339條
意圖為自己或第三人不法之所有，以詐術使人將本人或第三人之
物交付者，處5 年以下有期徒刑、拘役或科或併科1 千元以下罰
金。
以前項方法得財產上不法之利益或使第三人得之者，亦同。
前2 項之未遂犯罰之。
中華民國刑法施行法第1條之1
中華民國94年1 月7 日刑法修正施行後，刑法分則編所定罰金之
貨幣單位為新臺幣。
94年1 月7 日刑法修正時，刑法分則編未修正之條文定有罰金者
，自94年1 月7 日刑法修正施行後，就其所定數額提高為30倍。
但72年6 月26日至94年1 月7 日新增或修正之條文，就其所定數
額提高為3倍。

司法院資訊處製作；財團法人民間司法改革基金會備份。
